臺灣基隆地方法院民事裁定　
111年度補字第238號
原      告  蕭進賢  
上列原告與被告蔡張花間請求回復原狀等事件，本院裁定如下：
    主  文
原告應於收受本裁定送達後五日內補正下列事項，其中任一項逾
期未補正，即駁回其訴：
(一)確定起訴請求被告修繕之標的物究為「基隆市○○區○○街○巷○
    號二樓」或「基隆市○○區○○街○巷○○號二樓」，並補充或更
    正本件應受判決事項之聲明。
(二)補正本件訴訟標的。
(三)原告應於收受本裁定送達五日內，提出原告主張「被告應將
    其所有門牌號碼基隆市○○區○○街○巷○號一樓房屋之天花板漏
    水部分修繕至不漏水。」所需漏水修繕費用之估價單，並依
    前述估價單所載金額，加計損害賠償之訴訟標的價額新臺幣
    貳拾玖萬壹仟肆佰肆拾伍元，依民事訴訟法第七十七條之十
    三所定費率，按合併後之訴訟標的總額補繳裁判費；未查報
    訴訟標的價額者，暫先繳納第一審裁判費新臺幣壹萬柒仟參
    佰參拾伍元。
(四)補正門牌號碼「基隆市○○區○○街○巷○號二樓房屋」之建物登
    記第一類謄本，並提出被告蔡張花之最新戶籍謄本(記事欄
    勿省略)。
(五)提出補正後書狀及其繕本或其影本一份。　　
    理  由
一、按提起民事訴訟，應以訴狀表明下列各款事項，提出於法院
    為之：二　訴訟標的及其原因事實。書狀及其附屬文件，除
    提出於法院者外，應按應受送達之他造人數，提出繕本或影
    本，民事訴訟法第244條第1項、第119條第1項亦有明文，此
    為起訴必須具備之程式。再按原告之訴有起訴不合程式或不
    備其他要件之情形者，法院應以裁定駁回之，但其情形可以
    補正者，審判長應定期間先命補正，民事訴訟法第249條第1
    項第6款亦有明定。
二、本件原告起訴時於起訴狀之事實理由欄部分僅略記載：經兩
    造確認，因被告蔡張花所有之房屋長期漏水，致原告所有門
    牌號碼基隆市○○區○○街0巷0號1樓房屋(下稱原告房屋)水泥
    脫落、鋼筋外露、地面積水，被告前雖更新被告房屋之熱水
    管線，然尚有其他漏水問題未為修繕，而被告以各種理由推
    諉不修繕，為此提起本件訴訟等語。惟並未表明訴訟標的(
    即實體法上請求權基礎、原告請求所依據之法律規定條文或
    契約約定條款)，自與前揭規定有悖，而有補正之必要。
三、本件原告於起訴狀之當事人欄記載被告之送達地址為「基隆
    市○○區○○街0巷00號2樓」，於訴之聲明記載「被告應自行修
    繕其區分所有坐落門牌號碼『基隆市○○區○○街0巷0號1樓』房
    屋之天花板漏水部分，使其不會漏水並回復原狀。」惟觀諸
    原告提出之建物所有權狀，建物門牌「基隆市○○區○○街0巷0
    號1樓」之所有權人係原告，而非被告，致本院無從知悉原
    告所欲請求之對象究為「基隆市○○區○○街0巷00號2樓」，或
    以「基隆市○○區○○街0巷0號2樓」為被告修繕之標的，而有
    補正之必要，並依前揭說明，補充或更正本件應受判決事項
    之聲明。
四、次按提起民事訴訟應依民事訴訟法第77條之13規定繳納裁判
    費，此為必須具備之程式；又核定訴訟標的之價額，以起訴
    時之交易價額為準，無交易價額者，以原告就訴訟標的所有
    之利益為準；以一訴主張數項標的者，其價額合併計算之，
    但所主張之數項標的互相競合或應為選擇者，其訴訟標的價
    額，應依其中價額最高者定之；以一訴附帶請求其孳息、損
    害賠償、違約金或費用者，不併算其價額，民事訴訟法第77
    條之1第2項、第77條之2第1項、第2項分別定有明文。
五、本件原告起訴請求回復原狀等事件，惟未據繳納裁判費用，
    亦未載明訴訟標的價額。依原告起訴狀之訴之聲明第1項記
    載「被告應將其所有門牌號碼基隆市○○區○○街0巷0號房屋之
    天花板漏水部分修繕至不漏水。」訴之聲明第2項記載「被
    告應賠償原告新臺幣(下同)291,445元，及自起訴狀繕本送
    達之翌日起至清償日止，按年息百分之五計算之利息。」等
    語，惟並未提出關於修復被告房屋至不漏水所需費用之估價
    單，致使本院無從核定訴訟標的價額，並據以命原告補繳裁
    判費。又原告既係以一訴主張數項標的，依上開民事訴訟法
    規定，其價額即應合併計算，故原告應自行查報聲明所指若
    修復被告房屋至不漏水程度所需之修繕費用(應提出估價單
    ，載明修繕項目及各該項目之費用明細)，並與請求之金錢
    賠償291,445元部分合併計算訴訟標的價額，依民事訴訟法
    第77條之13所定費率，按系爭訴訟標的價額補繳裁判費。倘
    未查報訴訟標的價額者，應參照同法第77條之12規定，暫先
    繳納17,335元。
六、又原告得持本裁定向地政機關申請建物門牌「基隆市○○區○○
    街0巷00號2樓」或「基隆市○○區○○街0巷0號2樓」之建物登
    記第一類謄本，並依據前述登記謄本所載所有權人之姓名及
    身分證統一編號，向戶政事務所申請被告之最新戶籍謄本(
    記事欄勿省略)。
七、綜上所述，限原告於收受本裁定送達後5日內，補繳裁判費
    ，確定起訴請求被告修繕之標的物，並補充或更正本件應受
    判決事項之聲明，及補正本件訴訟標的、建物門牌「基隆市
    ○○區○○街0巷00號2樓」或「基隆市○○區○○街0巷0號2樓」之
    建物登記第一類謄本、被告之最新戶籍謄本(記事欄勿省略)
    ，同時提出補正後書狀及其繕本或其影本一份。其中任一項
    逾期未補正，即駁回原告之訴。惟倘若原告查詢結果被告並
    非基隆市○○區○○街0巷0號2樓房屋之登記所有權人，則請原
    告勿繳納裁判費，另行起訴改以登記之所有權人為被告；又
    起訴必載明起訴之訴訟標的(即私法上有何具體之請求權基
    礎存在)，如此始符合提起民事訴訟最起碼之訴訟要件，本
    院方能續為實體審理，否則縱已繳納裁判費，本院仍得以起
    訴不具訴訟合法要件，逕予裁定駁回，因此，原告於繳納裁
    判費前，應諮詢熟稔法律之人(或可至鄰近之各地方縣市政
    府、各鄉鎮區公所或法律扶助基金會尋求免費律師諮詢，以
    維自身法律上之權益)，是否立即繳納本件裁判費，或待釐
    清本件起訴之訴訟標的後再另為起訴，於裁定補繳裁判費之
    同時，併請原告思量之，以免徒然浪費裁判費用。
八、依民事訴訟法第249條第1項但書規定，裁定如主文。
中　　華　　民　　國　　111 　年　　4 　　月　　8　　日
                  民事庭法  官  徐世禎
以上正本係照原本作成。
本件裁定不得抗告。
中　　華　　民　　國　　111 　年　　4 　　月　　8　　日
                        書記官  張雅婷